【裁判字號】    99,交聲,4610
【裁判日期】    991230
【裁判案由】    交管條例聲異
【裁判全文】
臺灣板橋地方法院交通事件裁定        99年度交聲字第4610號
原處分機關  交通部公路總局臺北區監理所蘆洲監理站
異  議  人  黃明福
即受處分人
上列受處分人因違反道路交通管理處罰條例案件，對於交通部公
路總局臺北區監理所蘆洲監理站於民國99年12月20日所為北監蘆
字第裁46-C00000000號裁決處分（原舉發案號：〈改制前〉臺北
縣政府警察局北縣警交大字第C00000000 號），聲明異議，本院
裁定如下：
    主  文
原處分撤銷。
黃明福汽車駕駛人，駕駛汽車經測試檢定，酒精濃度超過規定標
準，應吊扣其普通重型機器腳踏車駕駛執照壹年及接受道路交通
安全講習。
    理  由
一、原處分意旨係以：異議人即受處分人黃明福酒後騎乘車牌號
    碼L3V-216 號重型機車，於民國（下同）99年8 月6 日3 時
    32分許，為警於臺北縣蘆洲市○○路攔查，經測試檢定有酒
    精濃度超過規定標準（呼氣酒精濃度：0.55MG /L 以上）之
    違規情事，乃援引道路交通管理處罰條例第35條第1 項第1
    款、第24條第1 項第2 款及違反道路交通管理事件統一裁罰
    基準及處理細則等規定，裁處異議人罰鍰新臺幣（下同）45
    ,000元，吊扣其駕駛執照1 年及應接受道路交通安全講習。
二、本件聲明異議意旨略以：異議人即受處分人黃明福於99年8
    月6 日早上騎乘L3V-216 號重型機車外出幫父親買點心，遇
    到臺北縣政府警察局蘆洲分局警員攔檢，被移送偵辦。伊深
    表悔悟，請不要一事二罰等語。
三、按汽車（包括機器腳踏車）駕駛人有飲用酒類或其他類似物
    後其吐氣所含酒精濃度超過每公升○．二五毫克以上者，不
    得駕車；汽車駕駛人，駕駛汽車經測試檢定，酒精濃度超過
    規定標準者，處新臺幣一萬五千元以上六萬元以下罰鍰，並
    當場移置保管該車輛、吊扣其駕駛執照一年及接受道路交通
    安全講習，道路交通安全規則第114 條第2 款、道路交通管
    理處罰條例第35條第1 項第1 款、第24條第1 項第2 款分別
    定有明文。
四、異議人就酒後騎乘重型機車（車牌號碼：L3V-216 號），嗣
    於99年8 月6 日凌晨，行經臺北縣蘆洲市○○路為警攔查，
    並測得呼氣所含酒精濃度高達每公升0.69毫克一事，並不否
    認，且有臺北縣政府警察局北縣警交大字第C00000000 號舉
    發違反道路交通管理事件通知單影本1 紙在卷足稽，是異議
    人於上開時、地因酒後呼氣酒精濃度超過規定標準駕駛動力
    交通工具之違規事實，堪以認定，則本院應加探究者，厥係
    原處分機關就該違規事實所為之裁決處分（罰鍰45,000元，
    吊扣其駕駛執照12月及接受道路交通安全講習），於法是否
    妥適有據？
五、按一行為同時觸犯刑事法律及違反行政法上義務規定者，依
    刑事法律處罰之。但其行為應處以其他種類行政罰或得沒入
    之物而未經法院宣告沒收者，亦得裁處之；前項行為如經不
    起訴處分或為無罪、免訴、不受理、不付審理之裁判確定者
    ，得依違反行政法上義務規定裁處之，行政罰法第26條第1
    項、第2 項分別定有明文，其所揭示之所謂「一事不二罰」
    原則，探究其立法目的，係以一行為同時觸犯刑事法律及違
    反行政法上義務規定時，由於刑罰與行政罰同屬對不法行為
    之制裁，而刑罰之懲罰作用較強，故依刑事法律處罰，即足
    資警惕時，實無一事二罰再處行政罰之必要，且刑事法律處
    罰，由法院依法定程序為之，較符合正當法律秩序，應予優
    先適用；但罰鍰以外之沒入或其他種類行政罰，因兼具維護
    公共秩序之作用，為達行政目的，行政機關仍得併予裁處。
    次按檢察官之緩起訴處分於緩起訴期間內，有下列情形之一
    者，檢察官得依職權或依告訴人之聲請撤銷原處分，繼續偵
    查或起訴：（一）於期間內故意更犯有期徒刑以上刑之罪，
    經檢察官提起公訴者。（二）緩起訴前，因故意犯他罪，而
    在緩起訴期間內受有期徒刑以上刑之宣告者。（三）違背第
    二百五十三條之二第一項各款之應遵守或履行事項者，刑事
    訴訟法第253 條之3 第1 項定有明文。據此足知：於緩起訴
    處分之猶豫期間內，刑事訴追程序仍未終局確定，此與不起
    訴處分確定後，刑事訴追程序即告終結，檢察官原則上不得
    就同一行為再行起訴之法律效果迥異。是以，緩起訴處分期
    間尚未屆滿之前，自不得認為已有不起訴處分之法律效果，
    核無適用行政罰法第26條第2 項規定之餘地。
六、經查：異議人上開酒後駕車之行為，同時違反道路交通管理
    處罰條例第35條第1 項第1 款與刑法第185 條之3 之規定，
    係一行為同時觸犯刑事法律及違反行政法上義務規定，依行
    政罰法第26條第1 項前段規定，應依刑事法律處罰之。而異
    議人之前揭酒後駕車行為，業於99年10月6 日，經臺灣板橋
    地方法院檢察署檢察官以99年度偵字第23217 號為緩起訴處
    分，緩起訴期間為1 年，並應於收受緩起訴處分執行命令通
    知書後3 個月內向國庫支付2 萬元，嗣於99年11月1 日，經
    臺灣高等法院檢察署以99年度上職議字第14404 號處分書駁
    回職權再議而告確定，緩起訴處分期間為99年11月1 日起至
    100 年10月31日，此有前開臺灣板橋地方法院檢察署檢察官
    緩起訴處分書、臺灣高等法院檢察署處分書及前案明細資料
    各1 份在卷足稽。則上開緩起訴處分期間既尚未屆滿，異議
    人仍有因刑事訴訟法第253 條之3 第1 項各款規定，經檢察
    官撤銷緩起訴處分繼續偵查或起訴而受刑事處罰之可能，此
    時行政機關若逕行依法行政裁罰，毋寧將使異議人有同時遭
    受行政處罰及刑事處罰之危險。準此，原處分機關自不得於
    緩起訴期間屆滿前，即依道路交通管理處罰條例第35條第1
    項第1 款規定逕予裁處異議人罰鍰之處分，是異議人就此所
    為之異議即屬有據；至於裁處吊扣異議人駕駛執照（漏予敘
    明為「普通重型機器腳踏車駕駛執照」）12個月及施以道路
    交通安全講習部分，則與行政罰法第26條第1 項但書規定相
    符，並無違誤，惟因本件酒後駕車乃單一違規行為，原處分
    機關所為之處分應視為一整體而無從予以割裂（參照臺灣高
    等法院暨所屬法院98年11月11日98年法律座談會刑事類提案
    第23號研討結果），故仍應由本院撤銷原處分，並自為裁罰
    如主文第2 項所示。
七、至於原處分機關於移送書雖載稱：「緩起訴乃附帶條件的不
    起訴處分，緩起訴處分確定後，宜視同不起訴處分確定」，
    前經法務部行政罰法諮詢小組第1 次及第5 次會議記錄之結
    論並函轉各業務相關機關參考在案，並舉上開見解有最高行
    政法院97年度裁字第86號裁定、臺北高等行政法院98年度訴
    字第397 號判決；臺中高等法院98年度簡字第45號判決採納
    云云；惟最高行政法院97年度裁字第86號裁定係針對緩起訴
    處分已屆滿未經撤銷，而依行政罰法第26條第2 項之規定裁
    處「其他種類」之行政罰，另臺北高等行政法院98年度訴字
    第397 號判決及臺中高等法院98年度簡字第45號判決固認緩
    起訴處分確定宜視同不起訴處分確定，然惟按法官依據法律
    獨立審判，憲法第80條載有明文，各機關依其職掌就有關法
    規為釋示之行政命令，法官於審判案件時，固可予以引用，
    但仍得依據法律，表示適當之不同見解，並不受其拘束；司
    法行政機關所發司法行政上之命令，如涉及審判上之法律見
    解，僅供法官參考，法官於審判案件時，亦不受其拘束（司
    法院大法官會議解釋釋字第216 號解釋意旨參照），是前開
    交通部函釋，僅供本院參考，本院並不受其拘束，併此敘明
    。
據上論斷，應依道路交通事件處理辦法第19條前段，裁定如主文
。
中    華    民    國    99    年    12    月    30    日
                  交通法庭  法  官  陳鴻清
以上正本證明與原本無異。
如不服本裁定應於送達後5 日內向本院提出抗告，抗告於臺灣高
等法院。
                            書記官  黃頌棻
中    華    民    國    99    年    12    月    30    日

司法院資訊處製作；財團法人民間司法改革基金會備份。
